臺灣臺南地方法院臺南簡易庭民事判決
111年度南小字第465號
原      告  新安東京海上產物保險股份有限公司台南分公司

法定代理人  曾淑惠  
訴訟代理人  徐聖弦  
            蔡志宏  
被      告  藍珮芸  

訴訟代理人  高子鈞  
上列當事人間請求侵權行為損害賠償(交通)事件，本院於民國11
1年7月7日言詞辯論終結，判決如下：
    主      文
被告應給付原告新臺幣4,836元，及自民國111年2月15日起至清
償日止，按週年利率百分之5計算之利息。
原告其餘之訴駁回。
訴訟費用由被告負擔新臺幣500元，餘由原告負擔。
本判決原告勝訴部分得假執行。
    事實及理由
一、原告主張：原告承保訴外人王禎嫻所有車牌號碼0000-00號
    自用小客車(下稱系爭車輛)之車體損失險，於民國110年4月
    3日15時40分許，由訴外人李奐儀駕駛系爭車輛，行經台南
    市南區水交社一街旁空地，適逢被告駕駛車牌號碼000-0000
    號自用小客貨車(下稱被告汽車)行經上開地段，因被告未注
    意車前狀況不慎與系爭車輛發生碰撞，致系爭車輛受損，原
    告已依保險契約給付系爭車輛修復費用新臺幣(下同)21,030
    元(含零件13,630元、工資3,100元、烤漆4,300元)，並依保
    險法第53條規定取得代位權，爰依侵權行為及保險代位之法
    律關係提起本件訴訟等語。並聲明：被告應給付原告21,030
    元，及自起訴狀繕本送達被告之翌日起至清償日止，按年息
    百分之5計算之法定遲延利息。
二、被告則以：本件事故係因原告來撞伊汽車所致，伊並無責任
    等語，資為抗辯。並聲明：駁回原告之訴。
三、本院之判斷：
(一)原告主張被告駕駛被告汽車於上開時、地，與原告所承保之
    系爭車輛發生碰撞，致系爭車輛受有損害，原告已給付修復
    系爭車輛之理賠金之事實，業據原告提出系爭車輛行車執照
    、李奐儀駕駛執照、系爭車輛受損照片、臺南市政府警察局
    第六分局交通分隊道路交通事故當事人登記聯單、交通事故
    現場勘驗圖、永勝汽車修配廠估價單、村興有限公司大里分
    公司應收請款明細表、統一發票等件為證(見南司小調字卷
    第19至39頁)，並經本院依職權向臺南市政府警察局第六分
    局調取本件交通事故現場勘驗圖、道路交通事故照片黏貼紀
    錄表、道路交通事故當事人酒精測定紀錄表、道路交通事故
    當事人登記聯單、駕駛人及車籍查詢資料核閱無誤(見南司
    小調字卷第53至81頁)，且為被吿不爭執，堪信原告之主張
    為真實。
(二)按因故意或過失，不法侵害他人之權利者，負損害賠償責任
    ；另汽車、機車或其他非依軌道行駛之動力車輛，在使用中
    加損害於他人者，駕駛人應賠償因此所生之損害，民法第18
    4條第1項前段、第191條之2前段分別定有明文。次按汽車行
    駛時，駕駛人應注意車前狀況及兩車並行之間隔，並隨時採
    取必要之安全措施，道路交通安全規則第94條第3項亦有明
    定。經查，本件事故發生於台南市南區水交社一街旁空地，
    該處有公眾停放車輛，事故地點雖非屬道路交通管理處罰條
    例第3條第1款所規定之道路範圍，臺南市車輛行車事故鑑定
    會因而不予鑑定，惟駕駛人之駕駛行為仍應遵循道路交通安
    全規則之規定，該規則在非道路環境中，仍屬駕駛人駕車時
    應注意之一般安全義務。而依上開道路交通事故照片所示，
    事故當日該處天氣良好，亦無其他障礙物遮擋駕駛人之視線
    ，被告汽車行駛於該空地與轉彎之系爭車輛碰撞，然被告於
    行進中應當要注意車前狀況，如見有車輛突出時，理應適當
    閃避，原告疏未注意車前狀況，致兩造汽車發生碰撞，自有
    過失；而原告為轉彎車，於起駛轉彎後未注意車前狀況並隨
    時採取必要之安全措施，亦有過失。據此，本院認為兩造就
    本件事故均有過失，各負百分之50之過失責任。
(三)又按不法毀損他人之物者，被害人得請求其物因毀損所減少
    之價額，民法第196條明文可參，而所謂賠償物被毀損所減
    少之價額，得以修復費用為估定標準，但以必要者為限，例
    如修理材料以新品更換舊品，應予折舊，此有最高法院77年
    度第9次民事庭會議決議可供參酌。並依行政院公布之固定
    資產耐用年數表及固定資產折舊率表所示，自用小客車折舊
    年限為5年，依定律遞減折舊率為1000分之369，並以1年為
    計算單位，其使用期間未滿1年者，按實際使用使用之數相
    當於全年之比例計算之，不滿1月者，以1月計算之。且採用
    定率遞減法者，其最後一年之折舊額，加歷年折舊累計額，
    其總和不得超過該資產成本原額之10分之9。次查，本件原
    告請求系爭車輛修繕費用部分，含零件13,630元、工資3,10
    0元、烤漆4,300元，共計21,030元，系爭車輛係100年6月出
    廠，有行車執照可證，迄本件事故發生時即110年4月3日，
    已使用約9年10月，依前揭說明，自應將上開零件折舊部分
    予以扣除。因行政院所頒固定資產耐用年數表及固定資產折
    舊率之規定，非運輸業用客車、貨車耐用年數為5年，再參
    酌營利事業所得稅查核準則第95條第8款所定「營利事業折
    舊性固定資產，於耐用年限屆滿仍繼續使用者，其殘值得自
    行預估可使用年數並重新估計殘值後，按原提列方式計提折
    舊」，及所得稅法第51條「固定資產之折舊方法，以採用平
    均法、定率遞減法、年數合計法、生產數量法、工作時間法
    或其他經主管機關核定之折舊方法為準」、該法施行細則第
    48條第1款「本法第51條所定固定資產之折舊方法，採平均
    法者，以固定資產成本減除殘價後之餘額，按固定資產耐用
    年數表規定之耐用年數平均分攤，計算每期折舊額」之規定
    ，系爭車輛使用既已逾5年，零件經計算折舊後，自應以殘
    值計算較屬合理。基此，系爭車輛修復費用其中零件部分經
    折舊後殘值為2,272元【計算式：13,630元÷(耐用年限5年＋1
    )＝2,272元，元以下四捨五入】，再加計無須折舊之工資及
    烤漆7,400元後【計算式：3,100元＋4,300元＝7,400元】，可
    得請求之維修費合計為9,672元。
(四)末按被保險人因保險人應負保險責任之損失發生，而對於第
    三人有損失賠償請求權者，保險人得於給付賠償金額後，代
    位行使被保險人對於第三人之請求權，保險法第53條著有規
    定；再損害之發生或擴大，被害人與有過失者，法院得減輕
    賠償金額，或免除之，民法第217條第1項著有規定。此外，
    保險公司所承保系爭車輛之被害人，就本件損害之發生或擴
    大與有過失，保險代位之原告自亦應認為與有過失，且此項
    規定之目的，在謀求加害人與被害人間之公平，法院自得以
    職權減輕或免除之（最高法院85年度臺上字第1756號判例意
    旨參照）。末查，被告駕駛被告汽車致系爭車輛受損，固有
    過失責任，惟系爭車輛未注意車前狀況，禮讓直行之被告車
    輛，同有過失，已如前述。從而，系爭車輛就本件損害之發
    生或擴大與有過失，本院得以職權減輕或免除被告之損害賠
    償責任。經依上開被告負百分之50之過失責任減輕被告之賠
    償責任後，原告得向被告請求賠償之金額為【計算式：9,67
    2元×50％＝4,836元】，其餘請求則無理由。
四、綜上所述，原告依保險代位及侵權行為之法律關係請求被告
    賠償4,836元，及自起訴狀繕本送達翌日即111年2月15日起
    至清償日止，按週年利率百分之5計算之利息，為有理由，
    應予准許。逾此範圍，為無理由，應予駁回。
五、本件係依民事訴訟法第436條之8第1項適用小額訴訟程序所
    為之判決，依同法第436條之20規定，應就被告敗訴之部分
    ，依職權宣告假執行。
六、訴訟費用負擔之依據：民事訴訟法第79條。並依職權確定訴
    訟費用額如主文第3項所示。
中　　華　　民　　國　　111 　年　　7 　　月　　21　　日
                  臺灣臺南地方法院臺南簡易庭
                                  法  官　李姝蒓
以上正本係照原本作成。
如不服本判決，應於送達後20日內，向本院提出上訴狀並表明上
訴理由，如於本判決宣示後送達前提起上訴者，應於判決送達後
20日內補提上訴理由書(須附繕本)。惟本件係適用小額訴訟程序
之判決，上訴之理由，非以其違背法令為理由，不得為之，民事
訴訟法第436條之24第2項定有明文。從而，提起上訴時，應於上
訴狀或上訴理由書內記載上訴理由，表明民事訴訟法第436條之2
5所規定之各款事項。
中　　華　　民　　國　　111 　年　　7 　　月　　21　　日
                                  書記官　張鈞雅